臺灣新竹地方法院民事小額判決  
111年度竹小字第84號
原      告  旺旺友聯產物保險股份有限公司


法定代理人  劉自明  


訴訟代理人  胡綵麟  
            黃永仁  
被      告  呂義順  
上列當事人間損害賠償事件，本院於民國111年3月8日辯論終結
，判決如下：
    主      文
被告應給付原告新臺幣參萬陸仟壹佰伍拾捌元，及自民國一一一
年一月二十二日起至清償日止，按週年利率百分之五計算之利息
。
訴訟費用新臺幣壹仟元由被告負擔。
本判決得假執行。
    事實及理由
壹、程序方面：
一、按訴狀送達後，原告不得將原訴變更或追加他訴，但擴張或
    減縮應受判決事項之聲明者，不在此限，民事訴訟法第255
    條第1項但書第3款定有明文。本件原告起訴時，原聲明為：
    被告應給付原告新臺幣（下同）108,050元，及自起訴狀繕
    本送達被告之翌日至清償日止，按週年利率5%計算之利息，
    嗣於調解程序中減縮聲明為：被告應給付原告36,158元，及
    自起訴狀繕本送達被告之翌日至清償日止，按週年利率5%計
    算之利息，此有起訴狀、調解程序筆錄在卷可稽，核係減縮
    應受判決事項之聲明，當予准許，且因該等訴之變更已致本
    件訴訟屬於民事訴訟法第436條之8第1項範圍，故本院另以
    裁定改用小額訴訟程序（見本院卷第70頁），並予敘明。
二、本件被告經合法通知，未於言詞辯論期日到場，查無民事訴
    訟法第386條所列各款情事，爰依原告聲請由其一造辯論而
    為判決。
貳、實體方面：
一、原告起訴主張：被告於民國110年6月13日5時30分許，駕駛
    車牌號碼000-0000號自用小客車（下稱肇事車輛）行經新竹
    市東大路與北大路口處，因未保持行車安全距離，碰撞由原
    告承保訴外人陳玉珊所有並由訴外人林宗賢駕駛之車牌號碼
    000-0000號自用小客車（下稱系爭車輛），致系爭車輛受損
    ，原告業依保險契約賠付被保險人即訴外人陳玉珊系爭車輛
    之修復費用新臺幣（下同）108,050元（含零件費用79,880
    元、工資10,028元、烤漆18,142元）。依保險法第53條第1
    項規定取得代位求償權，又扣除上開零件費用折舊後，被告
    應賠償36,158元，為此，爰依侵權行為損害賠償及保險代位
    之法律關係，請求被告賠償系爭車輛因其過失所導致之損害
    等語。並於本院聲明：被告應給付原告36,158元，及自起訴
    狀繕本送達翌日起至清償日止，按年利率5%計算之利息。
二、被告經合法通知，未於言詞辯論期日到場，亦未提出書狀作
    任何聲明或陳述。
三、本院之判斷：
（一）原告主張之前揭事實，業據其提出與所述相符之新竹市警
      察局道路交通事故當事人登記聯單、現場圖、行車執照、
      估價單、統一發票、汽車險理賠計算書等件為證，並有新
      竹市警察局110年12月24日竹市警交字第1100049055號函
      檢送本件事故道路交通事故現場圖、A3類道路交通事故調
      查紀錄表、道路交通事故初步分析研判表、事故影像截圖
      紀錄表、照片黏貼紀錄表（見本院卷第35至54頁）在卷可
      稽。而被告經合法通知，並未到庭陳述，亦未提出任何有
      利於己之聲明、陳述或證據，以供本院審酌，本院依調查
      證據之結果及斟酌全辯論意旨，自堪信原告之主張為真實
      。
（二）按汽車行駛時，駕駛人應注意車前狀況及兩車併行之間隔
      ，並隨時採取必要之安全措施。道路交通安全規則第94條
      第3項定有明文。經查，被告於警詢陳稱：我沿東大路外
      側車道向左切道內側快車道，對方已經停等，我未注意到
      對方的車，就碰撞到對方車尾等語（見本院卷第41頁），
      足見被告因未保持行車安全距離而肇事，被告就本件車禍
      事故之發生確有過失，且被告之過失行為與系爭車輛受有
      損害間亦具相當因果關係，被告自應就其過失不法侵權行
      為所致系爭車輛之損害，負賠償責任。
（三）又按不法毀損他人之物者，應向被害人賠償其物因毀損所
      減少之價額，第196條定有明文。又物被毀損時，被害人
      除得依民法第196條請求賠償外，並不排除民法第213條至
      第215條之適用，依民法第196條請求賠償物被毀損所減少
      之價額，得以修復費用為估定之標準，但以必要者為限（
      例如︰修理材料以新品換舊品，應予折舊）。系爭車輛因
      上開事故受損，共計支付修復費用108,050元（含工資10,
      028元、烤漆18,142元、零件79,880元），業經原告提出
      估價單及統一發票等件為證。就上開零件費79,880元部分
      ，係以新零件更換舊零件所生費用，則其折舊部分非屬必
      要費用，應予扣除，至於工資部分，則無以新品換舊品應
      為折舊之問題（最高法院77年度第9次民事庭會議決議(一
      )參照）。而依行政院頒布之「固定資產耐用年數表」及
      「固定資產折舊率表」之規定，自用小客車之耐用年數為
      5年，依定率遞減法每年折舊369/1000，其最後1年之折舊
      額，加歷年折舊累積額，總和不得超過該資產成本原額9/
      10，是其殘值為1/10，且固定資產提列折舊採用定率遞減
      法則者，以1年為計算單位，其使用期限未滿1年者，按實
      際使用之月數相當於全年之比例計算之，不滿1月者，以1
      月計。準此，系爭車輛之出廠日為103年8月，有系爭車輛
      之行車執照在卷可憑（見本院卷第19頁），至事故發生之
      日為110年6月13日，故實際使用時間為6年10月，扣除其
      零件費用經折舊後價值應為資產成本額之1/10，即7,988
      元（計算式如下：79,880×1/10＝7,988元）。則系爭車輛
      修復費用應為36,158元（計算式如下：10,028＋18,142＋7,
      988＝36,158元）。
（四）又被保險人因保險人應負保險責任之損失發生，而對於第
      三人有損失賠償請求權者，保險人得於給付賠償金額後，
      代位行使被保險人對於第三人之請求權，保險法第53條第
      1項亦定有明文；而此項法定代位權之行使，有債權移轉
      之效果，故於保險人給付賠償金額後，被保險人對於第三
      人請求權即移轉於保險人（最高法院69年度台上字第923
      號判決意旨參照）。查原告業已依保險契約之約定賠付所
      承保系爭車輛之修復費用等情，有統一發票在卷可考，參
      諸前開說明，其自得代位被保險人行使對被告之損害賠償
      請求權。
（五）末按給付無確定期限者，債務人於債權人得請求給付時，
      經其催告而未為給付，自受催告時起，負遲延責任。其經
      債權人起訴而送達訴狀，或依督促程序送達支付命令，或
      為其他相類之行為者，與催告有同一之效力。遲延之債務
      ，以支付金錢為標的者，債權人得請求依法定利率計算之
      遲延利息；應付利息之債務，其利率未經約定，亦無法律
      可據者，週年利率為百分之五，民法第229條第2項、第23
      3條第1項前段及第203條分別定有明文。本件被告應負之
      前揭損害賠償義務，並無確定期限，依前開規定，原告請
      求被告自起訴狀繕本送達之翌日即111年1月22日起按週年
      利率百分之5給付遲延利息，於法自無不合。
四、綜上所述，原告依保險代位及侵權行為損害賠償之法律關係
    ，請求被告賠償原告36,158元，及自111年1月22日起至清償
    日止，按週年利率百分之5計算之利息，即無不合，應予准
    許。
五、本件係適用小額訴訟事件為被告敗訴之判決，應依職權宣告
    假執行，並於判決時確定訴訟費用額如主文第2項所示之金
    額。
據上論結，本件原告之訴為有理由，依民事訴訟法第436條之23
、第436條第2項、第385條第1項前段、第78條、第436條之19第1
項、第436條之20，判決如主文。
中　　華　　民　　國　　111 　年　　3 　　月　　16　　日
                  新竹簡易庭    法  官  邱玉汝
以上正本證明與原本無異。
如對本判決上訴，非以其違背法令為理由不得為之，且須於判決
送達後20日內向本院提出上訴狀並記載上訴理由（須按他造當事
人之人數附繕本）；如委任律師提起上訴者，應一併繳納上訴審
裁判費。
中　　華　　民　　國　　111 　年　　3 　　月　　16　　日
                                書記官  陳筱筑